臺灣高等法院刑事判決
110年度上易字第1304號
上　訴　人  臺灣桃園地方檢察署檢察官
被　　　告　徐○○　
　　　　　　　　　　
　　　　　　　　　　
　　　　　　　　　　
上列上訴人因被告違反保護令案件，不服臺灣桃園地方法院110
年度易字第31號，中華民國110年5月19日第一審判決（起訴案號
：臺灣桃園地方檢察署109年度偵字第36527號），提起上訴，本
院判決如下：
    主  文
上訴駁回。               
    理  由
一、經本院審理結果，認第一審判決對被告徐○○為無罪之諭知，
    核無不當，應予維持，並引用第一審判決書記載之證據及理
    由（如附件）。
二、檢察官上訴意旨略以：被告雖辯稱其前往被害人李○○住處之
    目的，係為接李○○去看病，並無違反保護令云云，然本件案
    發前，被告於民國108年9月起、109年過年期間及109年6月2
    9日11時許，即在住處因對李○○、告訴人徐○○索討金錢未果
    ，而對李○○、徐○○為家庭暴力行為，經原審法院於109年11
    月2日、同年11月30日各核發109 年度家護字第1098號、第1
    099號民事通常保護令。而證人吳○○於偵查及原審均證稱：
    被告打電話稱半小時後要回來，要跟家裡面借錢，經吳○○告
    知「保護令已經成立」後，又稱「我快要發飆了」、「我快
    要殺人了」等語；再參以李○○、徐○○於偵訊時皆證稱：被告
    一直向李○○、徐○○借錢，回來就是要錢等語。再者，在被告
    抵達李○○、徐○○住處後，徐○○拒絕應門，被告目的既然不達
    ，當盡速離開，卻仍逗留現場，經警方到場勸阻，又與警方
    發生爭執，足認被告前往李○○、徐○○住處目的係在騷擾。被
    告已知保護令之內容，復經吳○○提醒被告保護之存在，被告
    置若罔聞，仍執意前往李○○、徐○○住處借款，徐○○因恐再遭
    受家庭暴力行為，不得已報警，足見徐○○確因被告上開行為
    感到恐懼不安或心生不快，自該當於騷擾之行為而違反保護
    令。原審未予詳查，即遽為有利被告之認定，自難認允當，
    請將原判決撤銷，更為適當合法之判決等語。
三、經查：
  ㈠公訴意旨關於被告於109年12月10日下午1時許在電話中向李○
    ○之看護吳○○告稱：「去他媽的什麼保護令，我要拿刀殺人
    了」等語。被告於原審準備程序、審理時否認與吳○○電話中
    稱我要拿刀殺人了，辯稱：我與吳○○通話時並沒有說我要去
    殺誰等語(見原審易字卷第103、135頁)，然吳○○於偵訊證稱
    ：109年12月10日下午1點15分左右，被告打電話給我說他要
    回來，還在電話裡發飆、火冒三丈，我告知被告說：「他們
    兩個有保護令，你要回來你要小心」，被告回稱：「去他媽
    什麼保護令」，之後被告又一直罵很大聲，罵什麼我沒注意
    聽，但我有聽到被告說：「我要拿刀殺人了」，我聽了也嚇
    一跳，之後我就把電話掛掉了等語（見偵卷第129頁），與
    徐○○於偵訊證述：吳○○當天有順便提到被告在電話裡面講：
    「去他媽的什麼保護令，要回家殺人了」等語（見偵卷第12
    7頁），大致相符，可認被告於案發當天在與吳○○電話中有
    稱：去他媽的什麼保護令，我要拿刀殺人了等語，被告否認
    於電話中稱我要拿刀殺人了等語，並不可採。惟吳○○於偵訊
    證述時並未提及被告於電話中所稱要拿刀殺人係針對徐○○或
    李○○，或被告要求吳○○將其所稱要拿刀殺人一事，轉告或傳
    達徐○○或李○○知悉。吳○○於原審亦證稱：109 年12月10日下
    午1 時許，被告有說他要回來，我說「你回來有什麼事情」
    ，他說「有什麼事情，我快要發飆了」，然後說「我快要殺
    人了」，但他沒有請我轉達給徐○○或李○○等語（見原審易字
    卷第131頁、第133頁），由吳○○偵訊及原審證述，固可認被
    告於電話中有向吳○○稱 「我要拿刀殺人了」等語，然被告
    並未稱是針對徐○○或李○○，亦未要求吳○○將上情轉告徐○○或
    李○○知悉，再參酌吳○○於原審證稱：被告說要回來，我說「
    你回來有什麼事情」，他說「有什麼事情，我快要發飆了」
    ，然後說「我快要殺人了」等語(見同上卷第133頁)，則被
    告於電話中向看護吳○○所稱「我快要殺人了」等類言語，被
    告當時係與未熟識之看護通話，自難排除係因吳○○告知徐○○
    、李○○二人聲請保護令一事，被告為宣洩心中不滿自我情緒
    抒發之可能，被告於電話中向看護吳○○所稱上開言語，是否
    確有意欲恐嚇徐○○或李○○使之畏怖，尚有疑義。被告既未透
    過吳○○而對於徐○○或李○○為惡害之通知，非屬對徐○○或李○○
    實施精神上不法侵害或騷擾之行為，縱認被告於電話中對吳
    ○○稱「去他媽的什麼保護令，我快要殺人了」等語，僅能認
    屬被告自我情緒抒發方式不當，尚難認對徐○○或李○○實施精
    神上不法侵害或為騷擾之行為。
　㈡公訴意旨關於被告於109年12月10日下午在李○○住處外面大聲
    咆哮並以不詳言語辱罵徐○○乙節。被告於警詢、原審及本院
    準備程序時供述：我確實有罵徐○○，我有跟我哥哥（指徐○○
    ，下同）對罵；我哥哥在樓上開窗罵我，我就回罵，內容我
    不記得了等語（見偵卷第14頁、原審易字卷第103頁，本院
    卷第54頁），吳○○於偵訊證稱：被告於半小時後果然到場在
    屋外，徐○○把廚房窗戶打開跟被告隔空大聲對罵，之後徐○○
    又叫我再打電話給警察說被告已經到家了，我就又報警一次
    ，警察就到場勸阻，被告還跟警察吵架，大聲跟警察說我家
    我不能回來嗎，警察就把被告帶去警局等語（見偵卷第129
    頁），可認被告於上開時間在李○○住處外有出言罵徐○○之事
    實。惟按家庭暴力防治法所稱騷擾，係指任何打擾、警告、
    嘲弄或辱罵他人之言語、動作或製造使人心生畏怖情境之行
    為，此觀之家庭暴力防治法第2條第4款規定自明。就被告在
    李○○住處外出言罵徐○○，是否對徐○○或李○○實施精神上不法
    侵害或為騷擾之行為，吳○○於原審證稱：我跟徐○○說「弟弟
    等一下會來」，徐○○就報一次警，第二次是被告快到門口，
    徐○○就逼著我說「妳趕快打電話」，我就打電話報警，被告
    抵達李○○住處後，我沒有跟被告對話，感覺徐○○在窗戶裡面
    那邊嚷嚷，是不是在跟被告對話，我是沒聽清楚，嚷嚷2 句
    就把窗戶關起來了；被告在屋外兇警察，警察問他說「你來
    幹嘛」，他就大小聲在那邊嚷嚷，他是對警察說等語（見原
    審易字卷第133 至135 頁）；徐○○於原審證稱：被告還沒有
    進來，沒有幾分鐘，警察就來了，被告在外面時，我在屋內
    ，我們有稍微對話一下，還不至於對罵，我只說請警察來處
    理就對了，被告在外面等時，沒有騷擾行為等語（見原審易
    字卷第136 至138 頁），由吳○○、徐○○上述證述，可認被告
    到達李○○住處後，並未與徐○○及李○○直接面對面或近距離接
    觸，難認被告對徐○○或李○○實施精神上不法侵害，當時在屋
    外之被告與屋內之徐○○雖有短暫對話，但徐○○於原審證述雙
    方未到對罵程度，被告在外面等時，沒有騷擾行為等語，且
    其於偵查、原審均未證述被告當時言語具體內容，甚且徐○○
    於偵訊證稱：我不知道被告在門口有沒有講話等語（見偵卷
    第127頁），自無從判斷被告當時之言語或行為，是否為警
    告、嘲弄或辱罵徐○○或李○○之言語或其他製造使人心生畏怖
    情境之騷擾行為，況徐○○既證述雙方未到對罵程度，被告在
    外面等時，沒有騷擾行為等語，顯見其未認為被告當天在被
    害人住處外之言語或行為，屬辱罵之言語或製造使其心生畏
    怖之騷擾行為，則被告當時在李○○住處外與徐○○之對話言語
    或行為，是否為騷擾之行為，仍有合理之懷疑存在。另員警
    於被告到達李○○住處後不久隨即到場，業據徐○○證述在卷(
    見原審易字卷第136、137頁)，在員警到場維持秩序時，被
    告無從與徐○○或李○○直接接觸，自難以對其等實施精神上不
    法侵害或為騷擾之行為；至吳○○於偵訊證稱：被告還跟警察
    吵架，大聲跟警察說「我家我不能回來嗎」等語，惟桃園市
    ○○區○○○路00巷0號係李○○住處，亦為被告戶籍住所地址，業
    經被告歷次陳明，且原審於109 年11月2日、同年11月30日
    分別核發109 年度家護字第1098號、第1099號民事通常保護
    令，並未禁止被告前往桃園市○○區○○○路00巷0號李○○住處，
    有上開保護令在卷可參（見偵卷第41、43、51至53頁），而
    被告前往上址住處之原因，其供稱係為陪同母親即李○○去臺
    北看病(見原審易字卷第35頁)，徐○○於原審證稱被告欲向李
    ○○借錢等語(見同上卷第126頁背面、127頁)，縱使被告當天
    前往上址住處之原因多樣，但被告既未經法定程序禁止或限
    制前往上址住處，自難逕認被告前往該處即係以騷擾為目的
    或直接認為係騷擾行為，檢察官上訴意旨，認被告前往李○○
    住處目的係在騷擾徐○○或李○○，並非有據。是被告因不滿員
    警阻止其進入李○○住處，與員警爭執時之言語或行為，自難
    逕認係對徐○○或李○○實施精神上不法侵害或騷擾之言語或行
    為。從而，依被告供述、吳○○、徐○○證述及現存證據資料，
    尚難認被告當天在李○○住處外的言語、行為，係對徐○○或李
    ○○實施精神上不法侵害或為騷擾之行為。公訴檢察官於本院
    審理時固指稱綜合吳○○、徐○○之證述及被告供述，可知被告
    當天在李○○住處外有辱罵及咆哮行為，構成家庭暴力防治法
    之騷擾要件等節，然依上開說明，被告當天之言語、行為是
    否為騷擾之言語或行為，仍有合理之懷疑存在，檢察官上開
    主張並不足採。
　㈢本案並無足夠證據證明被告於109年12月10日下午1時許與看
    護吳○○電話通話時之言語及當天下午在李○○住處外之言語或
    行為確有違反保護令犯行，業據原判決論述明確，檢察官上
    訴意旨仍執前詞指摘原判決不當，然其上訴意旨所指，均僅
    係對本案卷內相同事證為相異之評價，並未提出其他積極證
    據供本院調查審認，其上訴指摘原判決不當，尚有未恰。 
    　
四、綜上所述，原審判決被告無罪，於法並無違誤。檢察官以前
    揭上訴理由指摘原判決不當，然其所指並非可採，故其上訴
    為無理由，應予駁回。
五、被告經合法傳喚，無正當理由未於本院審理期日到庭，爰不
    待其陳述逕行判決。　　
據上論斷，應依刑事訴訟法第368條、第371條、第373條，判決
如主文。　　
本案經檢察官蕭方舟到庭執行職務。
中　　華　　民　　國　　110 　年　　9 　　月　　30　　日
                  刑事第二庭    審判長法　官  遲中慧
                                      法　官  李世華
                                      法　官  楊志雄
以上正本證明與原本無異。
不得上訴。
                                      書記官  林昱廷
中　　華　　民　　國　　110 　年　　9 　　月　　30　　日
　　　　　　　　
附件：
臺灣桃園地方法院刑事判決
                                       110年度易字第31號
公　訴　人　臺灣桃園地方檢察署檢察官
被　　　告  徐○○
上列被告因違反保護令案件，經檢察官提起公訴（109 年度偵字
 第36527號），本院判決如下：
    主  文
徐○○無罪。
    事  實
一、公訴意旨略以：被告徐○○與告訴人徐○○為兄弟，2 人均
    為被害人李○○之子，其3 人間具有家庭暴力防治法所定之
    家庭成員關係。被告明知其業經本院於民國109 年11月2日
    、同年11月30日各核發109 年度家護字第1098號（下稱1098
    號保護令）、第1099號民事通常保護令（下稱1099號保護令
    ），各命其不得對告訴人徐○○、被害人李○○實施身體或
    精神上之不法侵害，亦不得對其2 人為騷擾、接觸、跟蹤、
    通話、通信之聯絡行為，保護令有效期間為1 年，上開2 保
    護令並至遲於同年12月10日下午1 時許，由被害人李○○當
    時之看護吳○○在其與被告之電聯中，由吳○○口頭告知被
    告。被告竟仍於同日下午1 時許，先在上開電聯中，以欲向
    被害人李○○借款治療眼疾費用為由，要吳○○轉告告訴人
    徐○○、被害人李○○，伊半小時內會回去等語，並在吳○
    ○告知被告有上開2 保護令之核發後，被告仍基於違反上開
    民事通常保護令之犯意，復於電話中告稱：「去他媽的什麼
    保護令，我要拿刀殺人了」等語，並旋前往被害人李○○位
    於桃園市○○區○○○路00巷0 號之住處，惟到場後因該住
    處大門業經告訴人徐○○反鎖無從入內，被告僅得在屋外大
    聲咆嘯並以不詳言詞辱罵告訴人徐○○，而以上開方式對告
    訴人徐○○、被害人李○○實施精神上不法侵害及騷擾之行
    為，違反上開2 保護令。幸告訴人徐○○業已先行報案，經
    員警到場處理查獲，旋帶案偵辦。因認被告涉犯家庭暴力防
    治法第61條第2 款之違反保護令罪嫌。
二、按犯罪事實應依證據認定之，無證據不得認定犯罪事實；又
    不能證明被告犯罪者，應諭知無罪之判決，刑事訴訟法第15
    4 條第2 項、第301 條第1 項，分別定有明文。次按，所謂
    證據，係指直接間接足以證明犯罪行為之一切證人、證物而
    言；且事實之認定，應憑證據，如未能發現相當證據，或證
    據不足以證明，自不能以推測或擬制之方法，以為裁判基礎
    ；又檢察官對於起訴之犯罪事實，倘其所提出之證據，不足
    為被告有罪之積極證明，或其指出之證明方法，無從說服法
    院以形成被告有罪之心證，基於無罪推定之原則，自應為被
    告無罪判決之諭知，最高法院30年上字第128號、40年台上
    字第86號、92年台上字第128號判例意旨可參。
三、公訴意旨認被告涉犯前揭違反保護令犯行，無非係以：證人
    即告訴人徐○○、證人即被害人李○○、證人吳○○於警詢、偵訊
    時之證述、本院109 年度家護字第1098號、109 年度家護字
    第1099號民事通常保護令影本及被告於警詢及偵查中之供述
    為其論據。
四、訊據被告固坦承於109 年12月10日下午1 時許與吳○○之通話
    中，有請吳○○轉告被害人李○○，其半小時內會回去，且其嗣
    抵達被害人李○○位於桃園市大園區之住處後，因該住處大門
    經告訴人徐○○反鎖而無從入內等情，惟堅詞否認有何違反保
    護令之犯行，辯稱：我並未收到上開2 保護令，亦無違反保
    護令之內容等語。經查：
  ㈠被告與告訴人徐○○為兄弟，2 人均為被害人李○○之子，被告
    於109 年11月2 日經本院以1098號保護令裁定：①不得對告
    訴人徐○○實施身體或精神上之不法侵害行為；②不得對告訴
    人徐○○為騷擾、接觸、跟蹤、通話、通信之聯絡行為；③應
    遠離告訴人徐○○位於桃園市○○區○○街000之 0號之居住所至
    少100 公尺，該保護令有效期間為1年確定；另於109 年11
    月30日經本院1099號保護令裁定：①不得對被害人李○○實施
    身體或精神上之不法侵害行為；②不得對被害人李○○為騷擾
    之聯絡行為，該保護令有效期間為1 年確定，有本院依職權
    調閱上開2 保護令卷宗核閱無訛。又被告於109 年12月10日
    下午1 時許與被害人李○○之看護吳○○之通話中，請吳○○轉告
    被害人李○○，其半小時內會回去，且其嗣抵達被害人李○○位
    於上開桃園市大園區住處後，因該住處大門經告訴人徐○○反
    鎖而無從入內等節，迭經被告於警詢、偵訊及本院審理時坦
    承不諱（見偵卷第13頁、本院卷第34至35頁、第102 至103 
    頁），核與證人即告訴人徐○○、證人即被害人李○○、證人吳
    ○○於警詢、偵查及本院之證述大致相符（見偵卷第36頁、第
    127 至129 頁、本院卷第131 至134 頁、第136 至138 頁）
    ，此部分事實，應堪認定。
  ㈡關於被告是否知悉1098號、1099號保護令內容乙節，其雖辯
    稱：我在109 年12月10日下午2 時左右才知悉上開2 保護令
    內容云云（見本院卷第101 頁），然查：
  ⒈上開2 保護令所載被告之地址均為「新北市○○區○○街0巷0 之
    000 號00樓」，其中，1098號保護令係於109 年11月4 日、
    1098號保護令亦於109 年12月9 日送達上址，有本院送達證
    書在卷可稽（見家一卷第44頁、家二卷第45頁，保護令卷對
    照表詳如附表），而被告於本院審理時自承上開地址為其居
    所，約1 個禮拜回去2 、3 次等語（見本院卷第33至34頁）
    ，足證上開2 保護令確已合法送達於被告。其雖另辯以：三
    峽是我跟我太太的居所，我跟我太太目前分居，所以我太太
    也沒跟我說收到保護令的事，我們三峽是管理員收信，不是
    我親收云云（見本院卷第34頁、第140 頁），然該等保護令
    合法送達後，本即處於被告隨時得知悉之狀態，其對於業經
    合法送達之保護令，何以實際上並不知悉內容乙節，迄未提
    出相關事證以實其說，自難憑採。
  ⒉甚且，依新北市政府警察局三峽分局家庭暴力案件查訪表所
    示「相對人姓名」欄記載「徐○○」、「執行內容」之「執
    行日期」欄記載「109/11/10 14：48」、「查訪原因說明」
    欄記載「以電話告知相關權利，相對人表示已收到，並提出
    抗告」等情觀之（見家一卷第50頁），益證被告早於109 年
    11月10日員警以電話查訪前，即已獲悉1098號保護令之內容
    。至1099號保護令於109 年12月9 日送達被告後，被告旋於
    翌日即因本案遭員警移送法辦，依該保護令執行紀錄表所記
    載「宣達保護令主文，約制告誡相對人不得違反」、「第1
    次違反保護令罪」、「偵辦移送」、「以現行犯逮捕」等執
    行情形（見家二卷第48頁），亦無從反證被告係於當日始知
    悉1099號保護令之內容，自仍不足為有利於被告之認定。是
    被告前揭所辯，顯係臨訟卸責之詞，不足採信。
  ㈢被告並未違反上開2保護令之內容：
  ⒈證人吳○○於本院審理時證稱：109 年12月10日下午1 時許，
    被告有說他要回來，我說「你回來有什麼事情」，他說「有
    什麼事情，我快要發飆了」，然後說「我快要殺人了」，但
    他沒有請我轉達給告訴人徐○○或被害人李○○等語（見本院卷
    第131 頁、第133 頁），可見被告向證人吳○○表示「我快要
    殺人」等語，縱係抒發內心不滿之情緒，其既未要求證人吳
    ○○轉達予告訴人徐○○或被害人李○○知悉，自非屬對告訴人徐
    ○○為騷擾、通話或接觸之行為，亦難認係騷擾被害人李○○之
    行為。
  ⒉又證人吳○○本院審理時證稱：我跟告訴人徐○○說「弟弟等一
    下會來」，告訴人徐○○就報一次警，第二次是被告快到門口
    ，告訴人徐○○就逼著我說「妳趕快打電話」，我就打電話報
    警，被告抵達被害人李○○住處後，我沒有跟被告對話，感覺
    告訴人徐○○在窗戶裡面那邊嚷嚷，是不是在跟被告對話，我
    是沒聽清楚，嚷嚷2 句就把窗戶關起來了；被告在屋外兇警
    察，警察問他說「你來幹嘛」，他就大小聲在那邊嚷嚷，他
    是對警察說等語（見本院卷第133 至135 頁），復依證人即
    告訴人徐○○於本院審理時證述：被告還沒有進來，沒有幾分
    鐘，警察就來了，被告在外面時，我在屋內，我們有稍微對
    話一下，還不至於對罵，我只說請警察來處理就對了，被告
    在外面等時，沒有騷擾行為等語（見本院卷第136 至138 頁
    ），由是可知，被告抵達被害人李○○住處後，並未與被害人
    李○○及告訴人徐○○有所接觸，縱其因不得其門而入，又見員
    警到場，致情緒較為激動，而有對員警表達不滿之言論，仍
    無從遽認違反上開2 保護令所為禁止騷擾、接觸、跟蹤、通
    話、通信等聯絡行為，而構成家庭暴力防治法第61條第 2款
    之違反保護令罪。
五、綜上所述，公訴人所舉各項證據方法，僅足認被告確於收受
    上開2 保護令後，有與被害人李○○之看護通話並前往被害人
    李○○住處外之行為，然尚不足以證明被告確有何涉犯家庭暴
    力防治法第61條第2 款違反保護令之犯行，揆諸前揭說明，
    自應為被告無罪判決之諭知，以昭審慎。
據上論斷，應依刑事訴訟法第301 條第1 項，判決如主文。
本案經檢察官陳嘉義提起公訴，由檢察官蔡宜均到庭執行職務。
中    華    民    國    110   年    5    月    19    日
                  刑事第十一庭  審判長法  官  潘政宏
                                      法  官  許雅婷
                                      法  官  蔡旻穎
以上正本證明與原本無異。
如不服本判決應於收受判決後20日內向本院提出上訴書狀，並應
敘述具體理由。其未敘述上訴理由者，應於上訴期間屆滿後20日
內向本院補提理由書(均須按他造當事人之人數附繕本)「切勿逕
送上級法院」。
                                      書記官  黃瓊儀
中    華    民    國   110    年    5     月    20    日

附表：

      原偵查卷案號  簡稱 桃園地方法院109 年度家護字第1098號卷 家一卷 桃園地方法院109 年度家護字第1099號卷 家二卷